【裁判字號】    99,交聲,37
【裁判日期】    990211
【裁判案由】    違反道路交通管理處罰條例聲明異議
【裁判全文】
臺灣花蓮地方法院交通事件裁定          99年度交聲字第37號
原處分機關  交通部公路總局臺北區監理所花蓮監理站
異  議  人
即受處分人  甲○○
上列異議人即受處分人因違反道路交通管理處罰條例案件，對於
交通部公路總局臺北區監理所花蓮監理站民國99年1 月26日花監
違字第裁44-P00000000號裁決聲明異議（原舉發案號：花警交字
第P00000000 號舉發違反道路交通管理事件通知單），本院裁定
如下：
    主  文
異議駁回。
    理  由
一、原處分意旨略以：異議人即受處分人甲○○於民國98年10月
    9日上午9時30分許，駕駛車牌號碼9J-425號營業貨運曳引車
    ，行經花蓮縣新城鄉台9線與193線路口處，因違規闖越紅燈
    ，為花蓮縣警察局交通警察隊員警以「闖紅燈（台9 線北往
    南）」之違規事實掣單舉發，嗣異議人按期聲明異議，原處
    分機關爰於99年1月26日填製花監違字第裁44-P00000000 號
    裁決書，依道路交通管理處罰條例第53條第1項、第63條第1
    項第3款（裁決書漏載第3款）規定，裁處異議人罰鍰新臺幣
    （下同）3600元，並記違規點數3點等語
二、聲明異議意旨略以：伊當時駕駛時速約50公里，行經該路口
    時，該紅綠燈適時由黃燈轉紅燈，導致伊煞車不及，有明顯
    越線停車，但絕無闖紅燈之事實。伊明明係越線停車，當時
    係舉發員警以指揮棒指揮伊過該路口至前方停車，卻因此被
    舉發闖紅燈，實難甘服云云。
三、按汽車駕駛人行經有燈光號誌管制之交岔路口闖紅燈者，處
    新臺幣（下同）1,800 元以上5,400 元以下罰鍰，道路交通
    管理處罰條例第53條第1 項定有明文；又汽車駕駛人有上開
    條例第53 條情形者，除依原條款處罰鍰外，並記違規點數3
    點，同條例第63條第1項第3款亦有明文。
四、次按交通部82年4 月22日交路字第009811號函示「闖紅燈」
    之認定標準，乃係為恐凡超越停止線即遽論處「闖紅燈」，
    將難為一般大眾所接受，亦非「道路交通管理處罰條例」當
    初立法精神，故為促使駕駛人回歸於對標線之認知，同時兼
    顧執法技術層面與大眾接受程度，茲就圓形紅燈時超越停止
    線或闖紅燈行為之認定設定標準，以為執法單位參考，其重
    要內容摘列如下：一、車輛面對圓形紅燈時仍逕予穿越路口
    至銜接路段，含左轉、直行、『迴轉』及右轉（依箭頭綠燈
    允許行駛者除外），即視為闖紅燈之行為（按95年7 月1 日
    修正施行之道路交通管理處罰條例第53條第2 項增訂：「前
    項紅燈右轉行為者，處新臺幣600元以上1800 元以下罰鍰」
    ，此項增定業將紅燈右轉行為排除在闖紅燈之定義之外，併
    此說明）。二、有繪設路口範圍者：車輛無視於紅燈警示，
    有穿越路口之意圖，而『車身已伸入路口範圍亦視同闖紅燈
    ；若僅伸越停止線而未達路口範圍者，則視為不遵守標線指
    示』（按不遵守標線指示者，依道路交通管理處罰條例第60
    條第2項第3款之規定論處）處分之。三、無繪設路口範圍者
    ：以車輛無視於紅燈號誌，而有穿越路口之企圖，其『車身
    並已伸越停止線並足以妨害其他方向人（若有行人穿越道）
    、車通行者』，亦以闖紅燈論處；若僅車身伸越停止線則以
    不遵守標線指示視之。四、目前交岔路口已繪設網狀黃線區
    者，暫以該範圍視作路口。此函釋係針對道路交通管理處罰
    條例第53條之「闖紅燈」所為之釋示，具有「解釋性行政規
    則」之效力，足堪為各級機關適用法律及民眾認知執法機關
    適用法律意見之參考，先予說明。
五、異議人即受處分人甲○○於98年10月9日上午9時30分許，駕
    駛車牌號碼9J-425號營業貨運曳引車，行經花蓮縣新城鄉台
    9線與193線路口處，因違規闖越紅燈，為花蓮縣警察局交通
    警察隊員警以「闖紅燈（台9 線北往南）」之違規事實掣單
    舉發乙節，為異議人所不爭執，並有花蓮縣警察局花警交字
    第P00000000號舉發違反道路交通管理事件通知書1紙在卷可
    稽，此部分事實，堪予認定。又異議人復自承其行經上開路
    口時，因紅綠燈適時由黃燈轉為紅燈，致其煞車不及而越線
    停車，且拖車板尾尚在斑馬線上等語，是以本件之主要爭點
    即在於異議人越線停車時，是否已構成闖紅燈。經查：本件
    異議人駕駛之營業貨運曳引車，車長558公分、軸距316公分
    ，此有交通部公路總局臺北區監理所花蓮監理站車籍查詢資
    料1 紙在卷可稽，而觀諸卷附之上開路口現場照片、現場圖
    暨其標線間丈量距離可知，若按異議人所自承其越線停車時
    ，該車板尾已在斑馬線上之情，則其車頭即已伸入上開路口
    ，且足以影響往來通行之人、車明確，揆諸前揭交通部函示
    意旨，即可論以異議人闖紅燈無疑。而異議人於上開狀態既
    已構成闖紅燈之違規，而舉發員警亦依該狀態為處罰認定則
    該舉發於法洵無不當，且員警為避免異議人所駕上揭營業貨
    運曳引車停置於路口致生往來交通危險，指揮其駛離路口，
    亦稱允當，且與異議人違規行為之成立無涉。異議人辯稱係
    受舉發員警指揮過馬路，始遭舉發闖紅燈云云，實屬卸責之
    詞，不足採信。
六、綜上所述，異議人確有於前揭時、地，駕駛前開車輛闖紅燈
    之事實，從而，原處分機關依道路交通管理處罰條例第53條
    第1項、第63條第1項第3款（裁決書漏載第3款）規定，裁處
    異議人3600元罰鍰，並記違規點數3 點，即無違誤。從而，
    本件異議人之異議，為無理由，應予駁回。
據上論斷，應依道路交通案件處理辦法第19條，裁定如主文。
中    華    民    國    99    年    2     月    11    日
                  交通法庭      法  官  陳世博
上列正本證明與原本無異。
如對本裁定不服，應於送達後5 日內，向本院提出抗告狀（應抄
附繕本）。
中    華    民    國    99    年    2     月    11    日
                                書記官

司法院資訊處製作；財團法人民間司法改革基金會備份。
